【裁判字號】    97,訴,367
【裁判日期】    970328
【裁判案由】    確認法律關係不存在
【裁判全文】
臺灣臺中地方法院民事判決               97年度訴字第367號
原      告  甲○○
被      告  乙○○
上列當事人間請求確認法律關係不存在事件，本院判決如下：
    主      文
原告之訴駁回。
訴訟費用由原告負擔。
    事實及理由
一、原告主張：被告在本院96年度訴字第2444號確認讓渡書真偽
    事件，於96年10月5日民事答辯狀理由二後段主張「再者，
    原告原依讓渡書經營托兒所，但後與財團法人基督教神召會
    福音傳播協會成立訴訟上和解，將托兒所遷讓交還財團法人
    基督教神召會福音傳播協會（79年度簡字第1034號）。原告
    主張有讓渡之權利，已因和解而全部喪失，原告在私法上地
    位已無受侵害之危險，而此項危險亦不得以對被告之確認判
    決除去，即無所謂即受確認判決之法律上利益。」惟查，被
    告在本院82年度續簡字第5號於82年10月20日傳訊證人沈其
    雄之聲請狀略以：「關於遷讓房屋之本案（即79年度簡字第
    1034號）……80年3月15日開庭當天，因蔣封堯律師無法出
    庭，要張文萱親自出庭，張文萱不願出庭，張文萱請白明道
    出庭，故請沈其雄代撰委任狀，交由張文萱蓋章委任白明道
    」。被告上開陳述完全是被告自己杜撰的、騙人的、隱藏他
    項法律行為，致原告私法上地位為有受侵害之危險，有即受
    確認判決法律上利益。為此，提起本訴。並聲明：(一)確認訴
    外人沈其雄與被告間法律關係不存在；(二)訴訟費用由被告負
    擔。
二、被告則以：原告以被告之答辯狀主張事實，與被告於82年度
    續簡字第5號傳訊沈其雄之聲請狀，係被告杜撰的、騙人的
    、隱藏他項法律行為，致其私法上地位為有受侵害之危險，
    有即受確認判決法律上利益，因而提起本件訴訟云云。惟原
    告所援引最高法院42年台上字第1031號判例明白指出，民事
    訴訟法第247條所謂即受確認判決之法律上利益，係指因法
    律關係之存否不明確，致原告在私法上之地位有受侵害之危
    險，而此項危險得以對於被告之確認判決除去之者而言。茲
    查，被告之答辯狀或聲請狀，並非被告與沈其雄之法律關係
    ，且不生原告私法上地位受侵害之危險，更不能以確認判決
    除去危險，故與確認之訴之要件不符，不得提起確認之訴。
    並聲明：(一)原告之訴駁回：(二)訴訟費用由原告負擔。
三、按原告之訴，依其所訴之事實，在法律上顯無理由者，法院
    得不經言詞辯論，逕以判決駁回之，民事訴訟法第249條第2
    項定有明文。而民事訴訟法第249條第2項所謂在法律上顯無
    理由者，係指依原告於訴狀內記載之事實觀之，在法律上顯
    然不能獲得勝訴之判決者而言，最高法院62年台上字第854
    號判例要旨可資參照。茲查，依原告所提出被告於本院82年
    度續簡字第5號民事事件具狀傳訊證人白美玲、沈其雄所述
    ：「證明事項：關於遷讓房屋之本案，除事先由張文萱立授
    權書與白明道，由白明道代理董事長（張文萱）外，八十年
    三月十五日開庭當天，因蔣封堯律師無法出庭，要張文萱親
    自出庭，張文萱不願出庭，張文萱請白明道出庭，故請沈其
    雄代撰委任狀，交由張文萱蓋章委任白明道。證人二人知悉
    委任之始未，請惠予傳訊。」等情，乃單純就聲請通知證人
    作證所為待證事項之說明，其說明不論真實與否，均不可能
    導出被告與訴外人沈其雄間存有何項法律關係之結論。況且
    ，原告於言詞辯論期日亦再明確陳述：「（法官問：所要確
    認訴外人沈其雄與被告間的法律關係不存是指何意？）我要
    確認被告於本院82年度續簡字第5號的聲請狀聲請傳訊證人
    時被告主張80年3月15日委任狀是沈其雄寫的，被告聲請事
    項是虛偽的。」「（法官問：被告該項聲請事由其與沈其雄
    成立何項法律關係？）就是沒有法律關係。」等語（參見本
    院97年3月3日言詞辯論筆錄），此與被告所辯「被告之答辯
    狀或聲請狀，並非被告與沈其雄之法律關係」亦不謀而合。
    亦即，前述被告聲請傳訊證人所述之內容，本無關乎被告與
    沈其雄間是否成立何項法律關係，且兩造對此亦無爭執，故
    難謂有因被告與沈其雄間之某法律關係存否不明確，致使原
    告在私法上之地位有受侵害之危險，而此項危險得以對於被
    告之確認判決除去之情形。準此以論，本件原告並無即受確
    認判決之法律上利益，其提起本件訴訟，在法律上顯然不能
    獲得勝訴之判決。爰依民事訴訟法第249條第2項規定，不經
    言詞辯論，逕以判決駁回之。
四、依民事訴訟法第78條規定，本件訴訟費用，應由敗訴之原告
    負擔。
中    華    民    國    97    年    3     月    28    日
                  民事第三庭    法  官  游文科
正本係照原本作成。
如對本判決上訴，須於判決送達後20日內向本院提出上訴狀。
中    華    民    國    97    年    3     月    28    日
                                書記官  謝坤冀


司法院資訊處製作；財團法人民間司法改革基金會備份。
